【裁判字號】    90,訴,880
【裁判日期】    900821
【裁判案由】    誣告
【裁判全文】
臺灣板橋地方法院刑事判決                            九十年度訴字第八八號
    公  訴  人  臺灣板橋地方法院檢察署檢察官
    被      告  丁○○
右列被告因誣告案件，經檢察官提起公訴（九十年度偵字第一一七號），本院判決如
左：
    主  文
丁○○意圖他人受刑事處分，向該管公務員誣告，處有期徒刑伍月，緩刑參年。
    事  實
一、丁○○與甲○○、乙○○及戊○○，分別係母女及婆媳，彼此間為家庭暴力防治
    法第三條第一項第三款所稱之家庭成員。平日因家庭糾紛，與甲○○、乙○○、
    戊○○時有嫌隙，詎丁○○竟基於意圖使甲○○、乙○○、戊○○受刑事處分之
    犯意，捏造甲○○、乙○○、戊○○三人，於民國八十九年十月十一日七時二十
    分許，在台北縣永和市○○路一八三巷二弄七號二樓，由甲○○抓扯丁○○之頭
    髮，乙○○捉住丁○○，戊○○則以手肘搥打丁○○之胸部，共同予以毆打，終
    致丁○○受有左上肢瘀血三乘四公分、三乘三公分、右上肢瘀血四乘三公分等傷
    害乙節，於八十九年十月十一日十七時三十分許，向台北縣警察局永和分局秀朗
    派出所提出告訴，誣告甲○○、乙○○涉犯傷害直系血親尊親屬罪；被告戊○○
    涉犯普通傷害罪。
二、案經甲○○訴由台北縣警察局永和分局報請臺灣板橋地方法院檢察署檢察官偵查
    起訴。
    理  由
一、訊據被告丁○○固不否認於右揭時地對於甲○○、乙○○、戊○○等人提出告訴
    之事實，惟矢口否認有上開犯行，辯稱：甲○○、乙○○、戊○○三人確實共同
    予以毆打云云。經查，（一）右揭事實，業據告訴人甲○○指訴綦詳，並就丁○○於右揭時地，原係因生活費索取之問題，先與其子丙○○及其媳戊○○發生口
    角，其後，戊○○始以電話通知乙○○前來評理，乙○○抵達後，丁○○曾經出
    手掌摑丙○○，乙○○見狀即上前擋在丙○○身前，其間，丁○○並曾以腳踢向
    乙○○，及掌摑戊○○，之後，戊○○始以電話通知甲○○前來，嗣於甲○○到
    來後，丁○○即未再與乙○○、戊○○、甲○○等人發生肢體衝突等情指述明確
    ，證人乙○○、戊○○並就伊等均未毆打丁○○等語證述歷歷，並當庭提出伊等
    所錄之錄音帶被告與朋友之對話中，自承自己毆打自己，虛捏事實誣告等情，有
    錄音帶扣案足證。（二）再查，證人即到場處理之警員曹中華亦證稱：到現場處
    理時，丁○○在罵人，沒有人與他對罵，其他人站在旁邊，去時，丁○○說有小
    孩打他，小孩講沒有，我們問誰受傷，雙方都說沒有，也沒有說要告訴，丁○○
    有自己往自己嘴巴打幾巴掌，兒子有去拉他，自己打自己沒有受傷，也有沒看到
    紅腫等語。（見偵查卷第二十九頁反面）（三）復查，被告於檢察官偵查時亦自
    承伊要跟兒子張哲生拿錢，戊○○不給伊，打電話叫甲○○、乙○○來，乙○○
    到後說要將伊打死，甲○○抓伊之頭髮，捶伊的頭，將伊打得暈頭倒地，張哲生
    抓伊起來云云，於本院調查時則改口稱：因為伊沒有幫女兒、媳婦煮飯，所以二
    個女兒、媳婦一起打伊云云，所辯前後不一，並經本院開庭時當庭勘驗證人提出
    之錄音帶，對話當事人為被告與被告之朋友，被告對此並無意見，而被告於電話
    中亦已敘明要把他（指被告之兒子）壓下去，把他們一群人全壓下去，我（被告
    ）就想這一庭若搞完，再換那個第二，那個打算打死他。朋友則對話：別咬那麼
    多人，你要看情形，那天你若捶一下，第二下再捶下去，跑到醫院急救，這樣就
    真的可以咬那麼多人，你現在沒什麼傷痕，別咬那麼多人、、、被告則對話稱：
    那木頭硬邦邦的，一捶一下下去，起來頭好暈、、、等語（見本院九十年八月七
    日審判判錄），被告對於前揭勘驗筆錄中所言之前述言語亦無意見，且甲○○、
    乙○○、戊○○，送請法務部調查局為測謊鑑定結果，認：一、乙○○稱：（一
    ）當日沒有人毆打丁○○、（二）渠沒有動手毆打丁○○。經測試均無情緒波動
    反應，研判未說謊。二、甲○○稱：（一）衝突發生時渠不在現場；（二）渠未
    見到有人毆打丁○○。經測試均無情緒波動反應，研判未說謊。三、戊○○稱：
    （一）當天沒有人毆打丁○○；（二）渠沒有動手毆打丁○○。經測試均無情緒
    波動反應，研判未說謊。有法務部調查局九十年二月二十七日（九○）陸（三）
    字第九○○○三四九八號鑑定通知書一紙在卷可參，足認甲○○、乙○○及戊○○三人從未於右揭時地共同毆打丁○○，告訴人之指述應堪採信，是被告於八十
    九年十月十一日十七時三十分許，向台北縣警察局永和分局秀朗派出所提出告訴
    ，指訴甲○○、乙○○、戊○○三人，於民國八十九年十月十一日七時二十分許
    ，在台北縣永和市○○路一八三巷二弄七號二樓，由甲○○抓扯告訴人之頭髮，
    乙○○捉住告訴人，戊○○則以手肘搥打告訴人之胸部，共同予以毆打，終致丁○○受有左上肢瘀血三乘四公分、三乘三公分、右上肢瘀血四乘三公分等傷害乙
    節，顯屬虛構之詞。綜上所陳，被告上開所辯，無非事後卸責之詞，不足採信。
    本件事證明確，被告犯行應堪認定。
二、核被告丁○○意圖使告訴人甲○○、被害人乙○○、戊○○受刑事或懲戒處分，
    向該管公務員誣告，所為係犯刑法第一百六十九條第一項之誣告罪。其一狀誣告
    三人，僅侵害一國家審判權法益，故只成立一誣告罪。爰審酌被告係因與子索錢
    未果始與子女媳婦起爭執，其犯罪之動機、目的、手段、對告訴人、被害人所生
    危害、犯罪後卸責之態度等一切情狀，量處如主文所示之刑，以資懲儆。被告前
    未曾受有期徒刑之宣告，有臺灣高等法院檢察署刑案紀錄簡覆表在卷可按，因子
    女不知反哺一時失慮，而觸犯刑罰，經此教訓後，應知所警惕，信無再犯之虞，
    本院因認所宣告之刑以暫不執行為適當，併諭知緩刑三年，以勵自新，併予惕誡
    。
據上論斷，應依刑事訴訟法第二百九十九條第一項前段，刑法第一百六十九條第一項
、第七十四條第一款，判決如主文。
本案經檢察官陳炎辰到庭執行職務
中      華      民      國    九十      年      八      月    二十一    日
                                  臺灣板橋地方法院刑事第四庭
                                      法    官    徐  子  涵
右正本證明與原本無異。
如不服本判決，應於判決送達後十日內向本院提出上訴狀 (應附繕本)。
                                      書 記 官    彭  麗  紅
中      華      民      國      九十      年    八    月     二十七     日
附錄本案論罪科刑法條全文：
刑法第一百六十九條第一項：意圖他人受刑事或懲戒處分，向該管公務員誣告者，處
                          七年以下有期徒刑。


司法院資訊處製作；財團法人民間司法改革基金會備份。
